臺灣臺南地方法院刑事判決　　　　　　　 94年度訴字第130號
公　訴　人　臺灣台南地方法院檢察署檢察官
被　　　告　戊○○
　　　　　　　　　　　之一
選任辯護人　徐朝琴律師
　　　　　　陳怡禎律師
　　　　　　蔡碧仲律師
上列被告因違反槍砲彈藥刀械管制條例等案件，經檢察官提起公
訴（93年度選偵字第35號），本院判決如下：
    主  文
戊○○連續行使明知為不實之事項，而使公務員登載於職務上所
掌之公文書，足以生損害於公眾及他人，處有期徒刑捌月。扣案
偽造之「乙○○」國民身分證壹枚、變造之「乙○○」國民身分
證上戊○○照片壹張、立法院司機證壹枚、立法院助理證壹枚、
立法委員曾蔡美佐競選總部工作證壹枚均沒收。又幫助以加害生
命、身體之事，恐嚇他人致生危害於安全，處有期徒刑壹年。應
執行有期徒刑壹年陸月，扣案偽造之「乙○○」國民身分證壹枚
、變造之「乙○○」國民身分證上戊○○照片壹張、立法院司機
證壹枚、立法院助理證壹枚、立法委員曾蔡美佐競選總部工作證
壹枚，均沒收。
    事  實
一、戊○○前因違反槍砲彈藥刀械管制條例案件，經臺灣高雄地
    方法院判處有期徒刑十月確定，因未到案執行，於民國八十
    八年八月三十一日經臺灣高雄地方法院檢察署檢察官發布通
    緝，詎戊○○為以他人身分逃避警方查緝，竟於八十九年十
    二月間某日（起訴書誤載為九十年十二月），在嘉義市○○
    路五一九號租屋處，以電腦掃描乙○○之身分證後彩色列印
    ，再貼上自己照片之方式，偽造「乙○○」之國民身分證一
    枚。旋因該偽造之「乙○○」之身分證過於粗糙，又以將乙○○之國民身分證換貼自己照片方式，變造成「乙○○」之
    國民身分證一枚。戊○○再於九十年一月一日，使不知情之
    己○○持前開變造之「乙○○」國民身分證，向立法院人事
    處行使而辦理助理證，使承辦之公務員陷於錯誤，認立法委
    員曾蔡美佐聘請名為「乙○○」之戊○○擔任助理，而將該
    不實事項登載於職務上所掌之立法院職員名冊公文書上，並
    發給助理證一枚，戊○○即基於概括犯意，持該助理證對外
    行使以表彰其立法委員助理之身分，足以生損害於乙○○及
    立法院對於職員人事資料管理之正確性。嗣戊○○又於九十
    年底，持前開變造國民身分證，向己○○行使以辦理立法委
    員曾蔡美佐競選總部之工作證，足以生損害於乙○○。迄九
    十二年六月二日，戊○○使不知情之己○○持其變造之國民
    身分證向立法院人事處申請辦理司機證，使承辦之公務員將
    此一不實事項登載於職務上所掌之立法院職員名冊公文書上
    ，並發給立法院司機證一枚，戊○○再基於前述概括犯意，
    對外行使以表彰其為立法委員司機之身分，足以生損害於乙○○及立法院對職員人事資料管理之正確性。
二、戊○○與丙○○（本院另案判決）係朋友關係。緣丙○○因
    砂石交易與丁○○有怨隙，遂起意對丁○○住處開槍示威。
    九十三年七月五日晚間九時許，丙○○與甲○○、庚○○共
    同持有丙○○先前向張錫銘（本院另案審理中）、林國忠（
    本院另案判決）等人借用之M16自動步槍及子彈，駕車前往
    雲林縣北港鎮某處與戊○○會合，再由戊○○基於幫助丙○○、甲○○、庚○○三人恐嚇之犯意，於翌日（七月六日）
    凌晨二時三十五分許自駕一車，帶領另由甲○○駕駛搭載庚○○之另一不詳車牌號碼自用小客車，前往雲林縣莿桐鄉○○村○○路一○六之一號丁○○住處，由庚○○下車並持槍
    掃射丁○○住處大門，使丁○○心生畏懼，致生危害於安全
    。
三、案經嘉義市警察局移送及臺南市警察局第一分局報告臺灣雲
    林地方法院檢察署呈請臺灣高等法院檢察署令轉臺灣臺南地
    方法院檢察署檢察官偵查起訴。
    理  由
一、訊據被告戊○○對於以掃描彩色列印再貼上自己照片方式，
    偽造「乙○○」國民身分證，又以將乙○○原有國民身分證
    換貼自己照片方式變造「乙○○」國民身分證，嗣又持該變
    造之「乙○○」國民身分證向己○○行使以辦理立法委員曾
    蔡美佐競選總部之工作證，並使不知情之己○○向立法院人
    事處承辦之公務員行使以辦理立法院助理證、司機證，使承
    辦公務員將之登載於職務上所掌之立法院職員名冊公文書，
    再發給立法院助理證、司機證，被告則連續持以對外行使等
    情均坦承不諱；對於帶領甲○○、庚○○前往丁○○住處，
    以及庚○○持槍掃射丁○○住處大門等情亦未爭執，惟矢口
    否認與甲○○、庚○○、丙○○共同恐嚇，並辯稱：
  (一)丁○○因阻擾甲○○承包水利會工程，致雙方間存有砂石糾
    紛，嗣甲○○因心生不滿，乃夥同庚○○持槍至丁○○家掃
    射，以為警告教訓，此與證人甲○○於庭訊時證稱：「（為
    何如此作）他有介入一件砂石糾紛」、「（與你何干）是我
    要作的，他從中作梗」、「（何人提議開槍）是我叫庚○○
    開槍」等語，及證人庚○○亦證稱：「（做何事）是甲○○
    要我與他去北港找人」、「（因何原因）說水利會與砂石工
    程有關」等情相符。但是被告並非從事砂石或營造業者，其
    與本案毫無任何利益上的牽連，再者，被告與甲○○、庚○○等人並非故舊熟識，且與丁○○也無嫌隙仇恨，其豈會與
    丙○○、甲○○等人共同謀議，而持槍恐嚇丁○○。故證人
    丙○○所述本案係被告要教訓丁○○等語，顯與前情不符，
    全係丙○○個人為脫免卸責，臨訟杜撰之詞，無足採信。
  (二)被告雖受丙○○請託而為甲○○等人帶路，但其係基於朋友
    情誼迫於無奈所為，對於其等因砂石糾紛欲持槍至丁○○家
    報復乙節，事先毫無所悉。此觀諸證人甲○○供稱：「（你
    有無告訴戊○○找丁○○做何事）我說有生意找丁○○談」
    、「（戊○○是否知道你要去開槍）不知道」、「（槍如何
    包裝）以一個袋子裝著」、「（從外觀是否可看出裝何東西
    ）沒辦法」，及證人庚○○供稱：「（網球袋由何人提）由
    我」、「（到何時你才知道網球袋內裝Ｍ16）到北港時」、
    「（當時甲○○告訴你時，戊○○是在場）沒有」等語自明
    ，甲○○等人係將槍枝裝在網球袋中，一般人尚難從外觀即
    知道渠等袋中裝有槍枝，是被告事前實無法知悉其攜有槍枝
    ，被告對於無辜涉及本案亦深感莫名。
  (三)又，被告於帶領甲○○、庚○○至丁○○家後，便逕自開車
    離去，其於案發當時並未在現場，也未參與本案犯罪行為之
    實施或分工，業據證人甲○○證述：「（開槍時，戊○○人
    在何處）他已經開車走了」、「（開槍時，距離他開車走，
    時間的間距）差不多有五至十分鐘」、「（為何要等戊○○
    離開五至十分鐘才開槍）他不知道我們要開槍」、「（貼車
    牌的膠帶是戊○○買來）不是」、「（戊○○看到你們袋子
    ，問你何物，你說是Ｍ16步槍）沒有。他沒有看到槍，我也
    沒說是步槍」等語，核與證人庚○○證述：「（貼膠帶時，
    戊○○有無在場）甲○○停在路邊，就下車貼車牌。該休旅
    車在前面，已離我們很遠，我看不到了」、「（膠帶何人提
    供）應該是甲○○。由甲○○拿出來的」、「（甲○○開車
    載你到現場，自停車開槍至上車離開，多久時間）大約四、
    五分鐘」、「（你開槍時，該休旅車在何處）距離現場約七
    、八間房子距離…」、「（休旅車在你開完槍後是否沒看到
    ）是。開槍時就沒看到車了」之情節相符。另，證人庚○○
    雖於偵訊時稱：「我們開完槍後很緊張，兩台車就一起離開
    ，到比較大的路邊停車，兩部車對換駕駛…」，而證人甲○○也供稱：「他帶我們到丁○○家後，他就在三百公尺外等
    我們。」云云，惟證人莊阿益復證稱：「（你聽到槍聲後，
    有何動作）我立刻騎機車後載綽號“求仔”前往丁○○住處
    察看，就發現一輛銀白色自小客車由我們面前經過…」，足
    見被告郭進當時並不在現場，否則豈會只有一部車離開，是
    以證人甲○○、庚○○上開不利於被告戊○○之陳述實無可
    採，尚難據以採為不利於被告戊○○之認定。
  (四)至於案發後被告與甲○○對換汽車乙節，更是無辜，被告於
    離開現場後，因有人看見甲○○等人朝丁○○家開槍掃射，
    甲○○怕被人跟蹤發覺，便從後追趕上被告，更喝令被告須
    與其換車，對此被告實感無奈。此徵證人庚○○證稱：「（
    你開完槍離開現場，當晚有無再與戊○○見面）甲○○有與
    休旅車對換車子」、「（當時你有無看清楚休旅車司機是否
    戊○○）我沒看清楚，但有聽到他們說話很大聲，好像在爭
    吵」、「（你是否知道甲○○為何要換車子）我開完槍後我
    們就追該休旅車，我一邊將槍放在網球袋裡，甲○○就下車
    與休旅車司機爭吵，我下車問到底發生何事，甲○○就叫我
    將車內的網球袋在休旅車那邊」、「（休旅車在你開完槍後
    是否沒看到）是。開槍時就沒看到車了」、「（多久後再遇
    到該車）上車後約四至五分鐘」、「（他的車停在何處）甲○○追上時，休旅車還在前面行駛，甲○○按喇叭，他停在
    路邊」、「（請再陳述為何向檢察官說你們與休旅車一起離
    開現場）我是說把休旅車欄下後在一起離開」、「（是否在
    偵查中說兩台車一起離開現場，兩車會合後才換駕駛）我當
    時陳述不是這個意思。偵查中我說的現場是指把休旅車攔下
    的現場」等語屬實，並有證人甲○○供稱：「（後來開完槍
    之後有無再碰到戊○○）有。庚○○說要逃離現場，中途看
    到戊○○的車」、「（看到他的車，如何處置）逃離期間，
    有人目擊我們開槍，我拜託戊○○與我們換車，避免被追緝
    」可憑。且由被告之陳述：「我開車回去時，路上甲○○將
    我攔下，說要我與他換車…」、「甲○○說要換車，我不要
    ，證人庚○○有罵三字經」，足證被告係迫於甲○○之威嚇
    不得已才與之調換車輛，由此更足證被告並未參與本案之實
    施，若是甲○○何必事後再追趕被告，方能換車？又何必與
    被告吵架？此顯與常情不合。
  (五)據證人甲○○供稱：「（是否認識在場之戊○○）認識不久
    」、「（如何認識）丙○○介紹認識」、「（何人帶你去）
    是我拜託戊○○帶我去」、「（是你直接拜託戊○○，或是
    透過丙○○）透過丙○○」，又證人丙○○亦證述：「（甲○○與戊○○是否認識）認識」、「（是否經你介紹認識）
    是在甲○○的店認識」、「（九十三年七月五日，你為何到
    雲林）因為甲○○打電話給我，說要找戊○○…叫我帶他去
    北港找戊○○」，可見被告係透過丙○○之介紹始認識甲○○，不過其與甲○○平時並無來往聯絡，僅是一般普通的朋
    友。衡情，持槍恐嚇他人因事涉重罪刑罰，為免行跡敗露遭
    刑事追訴，行前必詳為謀議、計畫縝密後方會著手實施，且
    其參與者必是彼此能信任互相託付之人，惟被告與甲○○僅
    有一面之緣，雙方並非故舊熟識，而彼此間亦無特別交情或
    值得信賴之處，則甲○○豈會甘冒風險而找被告參與本案？
    且為隱匿犯行，並避免被告於獲悉案情後不願配合，故甲○○必不會將上情告知被告。準此，案發當天被告因受丙○○
    、甲○○之請託，僅係單純帶領甲○○至丁○○住處，對於
    持槍恐嚇之情其事先毫無所悉云云。
二、經查：
  (一)被告供稱偽造、變造「乙○○」國民身分證，又持以行使辦
    理立法院司機證、助理證，與立法委員曾蔡美佐競選總部工
    作證，再持前開證件對外行使等情，核與乙○○於警詢所述
    身分證遭被告持用，以及己○○於警詢及本院審理時所證述
    為被告辦理前述證件等情相符；並有立法院人事處九十四年
    十月六日台立人字第0941401606號函附卷，及偽造及變造之
    「乙○○」國民身分證，與上述司機證、助理證、工作證各
    一枚扣案可稽，被告此部分自白，堪認屬實。
  (二)被告坦承於九十三年七月六日凌晨與甲○○、庚○○共同前
    往雲林縣莿桐鄉麻園村丁○○住處，到達後庚○○並持M16
    自動步槍掃射丁○○住處大門等情，經核與證人甲○○、庚○○、丁○○於本院審理時所為證述相合，並有現場照片十
    二幀、丁○○住宅被槍擊案右側圍牆彈著點分布測量圖、丁○○住宅被槍擊案位置圖等在卷可參，被告此部分供述亦可
    採信。
  (三)被告雖否認知悉甲○○、庚○○持有M16自動步槍及子彈，
    亦辯稱不知該二人前往丁○○住處係為開槍示威，然查：
    (1)證人甲○○於偵訊中，就本件槍擊案，乃結證稱：「是丙○○叫我去開槍，由戊○○帶路。」、「之前經過該地，
      丙○○有告訴過我說這戶人家和他有恩怨，以後若有機會
      要教訓他，是戊○○帶我去之前的事。」（九十三年度偵
      字第一一七六八號，九十三年十一月二十四日偵訊筆錄，
      第四十三頁），經核與被告於偵訊中所述「丙○○因砂石
      場工程與丁○○有過節」等語相符（九十三年度偵字第一
      一七六八號，九十三年十一月十三日偵訊筆錄，第七頁）
      。證人丙○○雖否認與丁○○有怨隙，亦否認有指使甲○○、庚○○前往丁○○住處開槍示威等情，證人甲○○於
      本院審理時，復翻稱係伊自己與丁○○有砂石糾紛（本院
      九十四年六月七日審判筆錄，第十六頁）。惟丙○○既因
      本槍擊事件，而為檢察官另案提起公訴，其於本院證述乃
      有致自己受刑事追訴之虞，縱其業已具結，仍須審酌其他
      事證以判斷是否可採；而證人甲○○、被告於警詢及偵訊
      中對開槍動機之陳述既為一致，應屬可採，證人丙○○、
      甲○○於本院證詞，則為卸責迴護之詞，不能採信。是本
      件係由丙○○命證人甲○○、庚○○前往丁○○住處開槍
      恐嚇，而由被告帶路等情，堪予認定。
    (2)對於被告是否知悉甲○○、庚○○前往丁○○住處之目的
      ，以及是否持有槍彈乙節，證人甲○○於偵訊中證稱：「
      …戊○○在大樓時，我們有將槍帶上去，他有問我是什麼
      東西，我告訴他是M16步槍，他就和丙○○通電話，在吃
      東西時，丙○○說到時叫庚○○去開槍」（九十三年十一
      月二十四日偵訊筆錄，第四十三頁），證人庚○○亦稱：
      「我和甲○○、丙○○一起到北港，在下交流道時我們稍
      等一下，就有一部車來接我們，丙○○就走了，那人帶我
      們到一棟大廈，我在裡面看電視…是甲○○對那人說『等
      一下我叫阿輝去開』，我才知袋內是裝槍…」（九十三年
      十一月二十三日偵訊筆錄，第二十一頁）等語，對照證人
      甲○○前開證詞，可認庚○○所稱之「那人」即為被告，
      則證人甲○○、庚○○均明白證稱被告知悉渠二人預備前
      往丁○○住處開槍。嗣該二人於本院審理時，雖均改異前
      詞，陳稱被告並不知道前往丁○○住處之目的云云，惟審
      諸該二人於審理時之新說法，證人甲○○係稱：「（你有
      無告訴戊○○找丁○○作何事？）我說有生意找丁○○談
      」、「（既然如此，為何過門不入？）因為我不認識丁○○」、「你去的目的？）先瞭解他住哪裡，在拜託別人接
      洽」、「（有無找人接洽？）還沒找到」、「（還沒找到
      ，為何就直接開槍？）這段時間還沒找到，他就從中作梗
      ，干擾的很厲害」（九十四年六月七日審判筆錄，本院卷
      第九十九頁）；證人庚○○則稱：「（是否在警詢時說『
      當時甲○○與那人交談，說等一會兒由我開槍』？）我有
      說那句話」、「（警局陳述的『該名男子』與在偵查陳述
      之『那人』是否同一人？）應該是」、「（是否戊○○？
      ）我不知道」、「（為何在警偵訊中都未曾提過除丙○○
      、甲○○、戊○○外還有其他人？）因為我根本不認識該
      人」（九十四年九月二十九日審判筆錄，本院卷第一百八
      十八頁），對於渠等與警、偵訊中相異說詞，顯然無法合
      理解釋。再參酌被告於警詢及偵訊中，均自陳於九十四年
      七月六日前約一星期，即曾帶丙○○、甲○○前往丁○○
      住處，勘查地形之用意昭然；且證人甲○○、庚○○與丁○○均不相識，證人丙○○更與丁○○有隙，則被告依丙○○指示，於凌晨二時三十五分許帶領李、廖二人前往丁○○住處，情理上亦應認識該二人並非為「禮貌性拜訪」
      而來。故證人甲○○、庚○○於偵訊中之前述證詞，應為
      可信，被告對於該二人攜槍前往丁○○住處尋釁之目的有
      所認識，足堪認定。
  (四)綜上所述，被告偽造、變造乙○○國民身分證，並持以行使
    申請辦理立法院司機證、助理證、立法委員曾蔡美佐競選總
    部工作證；以及明知甲○○、庚○○承丙○○指示，欲前往
    丁○○住處開槍示威，仍帶領李、廖二人前往等情，事證均
    臻明確，被告犯行可以認定。
三、按刑法上之幫助犯，固以幫助他人犯罪之意思而參與犯罪構
    成要件以外之行為而成立，惟所謂以幫助他人犯罪之意思而
    參與者，指其參與之原因，僅在助成他人犯罪之實現者而言
    ，倘以合同之意思而參加犯罪，即係以自己犯罪之意思而參
    與，縱其所參與者為犯罪構成要件以外之行為，仍屬共同正
    犯，又所謂參與犯罪構成要件以外之行為者，指其所參與者
    非直接構成某種犯罪事實之內容，而僅係助成其犯罪事實實
    現之行為而言，苟已參與構成某種犯罪事實之一部，即屬分
    擔實施犯罪之行為，雖僅以幫助他人犯罪之意思而參與，亦
    仍屬共同正犯。最高法院二十七年上字第一三三三號著有判
    例可資參照。查被告明知甲○○、庚○○前往丁○○住處之
    目的係為開槍示威而帶領該二人前往，其帶領行為仍屬刑法
    第三百零五條構成要件以外之行為，且其帶領之原因，亦僅
    在幫助丙○○對丁○○示威，而非以自己犯罪之意思而參與
    ，是被告此部份行為，應屬丙○○、甲○○、庚○○三人之
    幫助犯。故核被告偽造「乙○○」國民身分證，所為係犯
    刑法第二百十二條之偽造特種文書罪；變造「乙○○」國
    民身分證，係犯刑法第二百十二條之變造特種文書罪；使
    不知情之己○○持前開變造身分證辦裡立法院助理證，所為
    係犯刑法第二百十六條、二百十二條之行使變造特種文書罪
    之間接正犯；待立法院人事處承辦公務員登載於職務上所
    掌之職員名冊公文書，並發給立法院助理證，則犯刑法第二
    百十四條之使公務員登載不實罪；被告再持該助理證對外
    行使，係犯刑法第二百十六條、第二百十四條之行使公務員
    登載不實之公文書罪；被告再持變造「乙○○」國民身分
    證向己○○行使以辦理競選總部工作證，係犯刑法第二百十
    六條、第二百十二條之行使變造特種文書罪；被告再於九
    十二年六月二日，使不知情之己○○持其變造身分證，向立
    法院人事處申請辦理司機證，所為係犯刑法第二百十六條、
    第二百十二條之行使變造特種文書罪之間接正犯；嗣立法
    院人事處承辦公務員登載於職務上所掌之職員名冊，並發給
    立法院司機證，則係犯刑法第二百十四條之使公務員登載不
    實罪；被告末持該司機證對外行使，則犯刑法第二百十六
    條、第二百十四條之行使使公務員登載不實之公文書罪。
    被告另受丙○○指示、帶領甲○○、庚○○前往丁○○住處
    開槍示威之行為，則係犯刑法第三百零五條之恐嚇危害安全
    罪之幫助犯。公訴意旨另認被告帶領李、廖二人之行為係刑
    法第三百零五條之共同正犯，尚有未洽；又被告幫助丙○○
    、甲○○、庚○○恐嚇，應依刑法第三十條第二項規定，按
    正犯之刑減輕之。被告先犯編號之變造國民身分證特種文
    書後，再親自向己○○行使，或由不知情之己○○向立法
    院人事處行使、；以及使立法院人事處承辦公務員登載
    不實並製作助理證、工作證後，再持以對外行使、
    ，其變造、使公務員登載不實之行為，均應為事後行使之行
    為所吸收，不復另論；再被告行使變造國民身分證辦理立法
    院助理證、立法委員曾蔡美佐競選總部工作證、立法院
    司機證，以及行使登載不實之立法院助理證、司機證
    間，均時間緊接，犯構成要件相同之罪，顯均係基於概括之
    犯意為之，應依連續犯之規定論以一罪，並加重其刑；再被
    告偽造「乙○○」國民身分證、行使變造「乙○○」國民
    身分證、、之目的，均在據以辦理前述證件，被告所
    犯前揭偽造國民身分證，與連續行使變造國民身分證特種
    文書、、，以及連續行使公務員登載不實之公文書
    、之行為，有方法結果之牽連關係，另依刑法第五十五條
    規定，從重論以一連續行使使公務員登載不實之公文書罪。
    前揭編號至部份之犯行，雖未經起訴，惟與、部份
    ，既有上述裁判上一罪關係，本院仍應審理，並擴張起訴範
    圍。再被告所犯連續行使使公務員登載不實之公文書罪，與
    幫助恐嚇危害安全罪間，犯意各別，行為不同，應予分論併
    罰。爰審酌被告因另案為臺灣高雄地方法院檢察署通緝，為
    躲避查緝而偽造、變造「乙○○」國民身分證，並持以行使
    辦理其他證件，復持該證件對外行使，因此侵害乙○○之身
    分權、戶政機關對於國民身分證管理以及立法院對職員身分
    資料管理之正確性；又明知甲○○、庚○○攜帶槍械預備前
    往丁○○住處示威，仍帶領該二人前往，使丁○○於住處遭
    自動步槍掃射後，心生畏懼，致生危害於安全；以及被告犯
    罪後坦承偽造、變造國民身分證並持以行使，且再行使以此
    方式取得之公文書部份之犯行，惟矢口否認知悉甲○○、庚○○前往丁○○住處之目的等一切情狀，各量處如主文所示
    之刑，再定其應執行刑，以資懲儆。扣案偽造之「乙○○」
    國民身分證一枚、變造之「乙○○」國民身分證上被告照片
    一枚、立法院司機證一枚、立法院助理證一枚、立法委員曾
    蔡美佐競選總部工作證一枚，均為被告所有，除被告照片為
    供犯罪所用之物外，於則均為犯罪所得之物，此據被告供承
    在卷，應分別依刑法第三十八條第一項第二款、第三款規定
    沒收。
四、公訴意旨另以：被告與丙○○、甲○○、庚○○共同基於持
    有槍、彈之犯意聯絡，於九十三年七月五日晚間九時許，由
    甲○○駕車搭載庚○○，前往高雄縣湖內鄉○○○路四十巷
    三弄四十號張錫銘、林國忠藏匿處，取得林國忠預先放置該
    處之M16自動步槍及子彈，旋即未經許可而持有之，甲○○
    、庚○○再前往國道中山高速公路路竹交流道與丙○○碰面
    後，前往雲林縣北港鎮某處與被告會合。嗣於翌日（九十三
    年七月六日）凌晨二時三十五分許，由被告駕駛一不詳車號
    之自用小客車，甲○○則駕駛另一不詳車號之自用小客車，
    以膠帶遮住車牌，搭載庚○○持前開M16自動步槍及子彈，
    跟隨被告，至雲林縣莿桐鄉○○村○○路一○六之一號丁○○住處後，由庚○○持槍掃射丁○○住處大門，因認被告與
    丙○○、甲○○、庚○○共同犯有槍砲彈藥刀械管制條例第
    七條第四項之未經許可持有步槍罪、同條例第十二條第四項
    之未經許可持有子彈罪嫌。
  (一)按按犯罪事實，應依證據認定之，無證據不得認定其犯罪事
    實，又不能證明被告犯罪者，應諭知無罪之判決，刑事訴訟
    法第一百五十四條第二項、第三百零一條第一項分別定有明
    文。
  (二)本件公訴意旨認被告涉有前開未經許可持有步槍、子彈罪嫌
    ，係以被告明知甲○○、庚○○持有步槍、子彈，仍帶領該
    二人前往丁○○住處開槍掃射作為所憑之論據。惟按共同正
    犯之成立，須行為人係基於「自己犯罪」之意思，共同實施
    構成要件行為或構成要件以外之行為，上揭最高法院二十七
    年上字第一三三三號判例已經闡述甚明，被告究係有無自己
    犯罪之故意，是其內心之狀態，除非自己說出來，否則，無
    法由外觀直接認定之，只能由其犯罪之動機、目的及外在之
    行為事實，推論其內心之意思。本件被告所以帶領甲○○、
    庚○○前往丁○○住處，乃出於與丁○○有砂石交易糾紛之
    丙○○指示，而非被告與丁○○間有何過節，此為本院認定
    之事實，則被告主觀上已難認有持槍掃射以示威之動機，似
    不能僅以被告「知悉」甲○○、庚○○「持有」步槍、子彈
    ，即認被告與該二人及丙○○間，就持有槍彈部份有「犯意
    」之聯絡，又被告雖看到槍彈，而知悉該槍、彈之存在，但
    實際上並未接觸槍彈，其行為盡限於開車帶路而已，也無參
    與「持有」槍彈之行為可言，公訴意旨認被告與丙○○、甲○○、庚○○成立未經許可持有步槍、子彈罪之「共同正犯
    」，即有未合。此外，本院復查無其他證據，足認被告有何
    未經許可持有步槍、子彈犯行，不能證明被告有此部份犯罪
    ，惟公訴意旨認此與前揭論罪之恐嚇部分有方法結果之牽連
    關係，屬裁判上一罪，爰不另為無罪之諭知，附此敘明。
據上論斷，應依刑事訴訟法第二百九十九條第一項前段，刑法第
五十六條、第二百十六條、第二百十二條、第二百十四條、第三
百零五條、第五十五條、第三十條第一項、第二項、第五十一條
第五款，罰金罰鍰提高標準條例第一條前段，判決如主文。
本案經檢察官辛○○到庭執行職務。
中　　華　　民　　國　　94　　年　　12　　月　　1 　　日
　　　　　　　　　刑事第四庭  審判長法　官　宋明中
                                    法  官  陳欽賢
                                    法  官  吳坤芳
以上正本證明與原本無異。
如不服本判決，應於判決送達後10日內，向本院提出上訴狀。
    　　　　　　　　　　　　　　　　書記官　陳怡吟
中　　華　　民　　國　　94　　年　　12　　月　　1 　　日
附錄本案論罪科刑條文
中華民國刑法第216條
(行使偽造變造或登載不實之文書罪)
行使第 210 條至第 215 條之文書者，依偽造、變造文書或登載
不實事項或使登載不實事項之規定處斷。
中華民國刑法第212條
(偽造變造特種文書罪)
偽造、變造護照、旅券、免許證、特許證及關於品行、能力服務
或其他相類之證書、介紹書，足以生損害於公眾或他人者，處1
年以下有期徒刑、拘役或300元以下罰金。
中華民國刑法第214條
(使公務員登載不實罪)
明知為不實之事項，而使公務員登載於職務上所掌之公文書，足
以生損害於公眾或他人者，處3年以下有期徒刑、拘役或500 元
以下罰中華民國刑法第305條(恐嚇危害安全罪) 以加害生命、身
體、自由、名譽、財產之事，恐嚇他人致生危害於安全者，處2
年以下有期徒刑、拘役或300元以下罰金。金。拘役或金。拘役
或300元以下罰金。
中華民國刑法第305條
(恐嚇危害安全罪)
以加害生命、身體、自由、名譽、財產之事，恐嚇他人致生危害
於安全者，處2年以下有期徒刑、拘役或300元以下罰金。
